臺灣雲林地方法院民事判決    
110年度六簡字第156號
原      告  陳家昌  
被      告  周昱清  
上列當事人間確認本票債權不存在事件，於中華民國110年11月2
5日言詞辯論終結，本院判決如下：
    主  文
確認被告持有原告簽發本院110年度司票字第258號裁定如附表所
示之本票債權不存在。
訴訟費用新台幣2,100元由被告負擔。
    事  實  及  理  由
一、原告起訴主張：
  ㈠因不服臺灣雲林地方法院110年度司票字第258號裁定於法定
    時效內提起確認之訴。
　㈡發票人對於執票人之本票業於超過法定時效內三年，故而存
    有異議，而向鈞院提起確認之訴，確認本票債權不存在，已
    罹於時效。
  ㈢聲明：確認被告持有原告簽發之本票債權不存在。
二、被告之答辯：  　　
　㈠約107年原告打電話給我女兒，說要跟他岳母過來找我借錢，
    說很急要軋票，當時我在台大醫院，我就再打電話給大埤的
    一個人叫詹滿和，跟她借20萬元，麻煩她拿給我女兒，我女
    兒再借給原告，其後我再還錢給詹滿和。
　㈡大概108年夏天時候，我有跟原告要錢，本來要跟朋友去原告
    家催討，後來我朋友陳麗玉打電話叫他出來至西螺市場出來
    一家7-11便利商店講這件事情，當時沒有提示本票。　
　㈢聲明：原告之訴駁回；訴訟費用由原告負擔。　
三、得心證之理由：
  ㈠按確認之訴，非原告有即受確認判決之法律上利益者不得提
    起，民事訴訟法第247 條第1 項定有明文。所謂有即受確認
    判決之法律上利益，係指法律關係存否不明確，原告在法律
    上之地位有不安之狀態存在或有受侵害之危險，而此種不安
    之狀態或危險，能以確認判決除去者而言。本件如附表所示
    之本票（下稱系爭本票）票載金額全部業經本院裁定准予強
    制執行，是被告既得隨時聲請強制執行，故就原告而言，系
    爭本票債務在未經確定判決確認其不存在以前，上開准許本
    票強制執行之裁定仍然存在而隨時有受強制執行之危險，此
    等危險尚須以確認判決除去之，是本件原告對於系爭本票應
    有即受確認判決之法律上利益，先予敘明。
  ㈡按「票據上之權利，對匯票承兌人及本票發票人，自到期日
    起算；見票即付之本票，自發票日起算；三年間不行使，因
    時效而消滅。」票據法第22條第1項定有明文；又「時效完
    成後，債務人得拒絕給付。」民法第144條第1項亦有明文。
　㈢經查，原告為系爭本票之發票人，此為兩造所不爭執，而系
    爭本票之發票日為107年1月12日，依票據法第22條第1項規
    定自發日起算3年，即110年1月13日起因時效而消滅，被告
    辯稱其於108年夏天某日曾向原告追索債款，然為原告所否
    認，被告雖舉證人為陳麗玉為證，然證人係證稱：「我那時
    候是帶被告至該便利商店，打電話給原告太太至果菜市場旁
    邊的全家便利商店，因為被告說有事情要找她，而且被告說
    不知道原告的電話，我打完電話之後我就離開了，中間講什
    麼事情我不知道。」；「那時候是被告要找原告太太，不是
    原告。」等語，參酌被告稱：「我當時叫證人打電話找原告
    太太，是因為我要拿戒指去給原告太太當手尾，因為原告的
    岳母過世。」等語，可見證人僅是受被告之託打電話找原告
    之太太出來全家便利商店與被告見面，並未見聞被告向原告
    或原告之太太催討系爭本票之欠款，而被告找被告太太出來
    談事情之原因，是因原告太太母親去世，被告欲交付戒指給
    原告太太，作為原告岳母之手尾錢，要與被告向原告催討系
    爭本票之欠款無關，至於被告稱其有跟原告太太說這件事，
    原告太太也有跟原告說要還款之事，但已為原告所否認，被
    告復未再能提出於時效完成前，有向原告追索系爭本票欠款
    之證據，是被告所辯要無可採。
　㈣系爭本票債權既已因時效成而於110年1月13日消滅，乃被告
    遲至110年6月30日始聲請系爭本票裁定准許強制執行（見本
    院110年度司票字第258號卷之收文章），原告自得依民法第
    144條第1項之規定拒絕給付系爭本票之票款。從而，原告請
    求確認被告持有原告簽發如附表所示之本票債權不存在。為
    有理由，應予准許。
五、訴訟費用負擔之依據：民事訴訟法第78條。
中　　華　　民　　國　　110 　年　　12　　月　　16 　日
                  臺灣雲林地方法院斗六簡易庭
                          法  官　陳定國
以上正本證明與原本無異。
如不服本判決，應於送達後20日內，向本院斗六簡易庭提出上訴
狀並表明上訴理由，如於本判決宣示後送達前提起上訴者，應於
判決送達後20日內補提上訴理由書（須按他造人數附繕本）。
中　　華　　民　　國　　110 　年　　12　　月　　16　　日
                          書記官  黃鷹平

附表：

編號 發  票　日 金　額 到　 期　日 本票號碼　　 利息起算日 即提示日　 1 107年1月12日 20萬元 無 528733 107年2月12日